臺灣臺中地方法院刑事判決
110年度訴字第1048號
公  訴  人  臺灣臺中地方檢察署檢察官
被      告  李宗達



選任辯護人  鄧傑律師（法律扶助）
上列被告因違反毒品危害防制條例案件，經檢察官提起公訴（11
0年度偵字第14042、14169號），及移送併辦（臺灣臺中地方檢
察署110年度偵字第19578、19579號），本院判決如下：
    主    文
李宗達犯如附表所示之罪，各處如附表所示之刑及沒收。應執行
有期徒刑貳年貳月。
    犯罪事實
一、李宗達明知甲基安非他命係毒品危害防制條例第2條第2項第
    2款所規定之第二級毒品，不得持有、販賣，竟基於販賣第
    二級毒品甲基安非他命以營利之犯意，以其所有之IPHONE手
    機（插用門號0000000000號SIM卡）作為聯絡工具，分別為
    下列行為：㈠自民國110年4月12日晚間6時3分許起，以通訊
    軟體「Line」（暱稱「Lion萊恩」）傳訊向林宏泉（暱稱He
    njanlin」）告知：「哥，新產品到了」、「找時間來看看
    我可以順便還你」等語，林宏泉則回稱：「八點半」、「我
    晚點到喔！九點到」、「到了，我車停好走過去了」等語，
    聯繫毒品交易事宜後，李宗達即於同日晚間9、10時許間某
    時，在其臺中市○區○○○路000號5樓之17居所內，以新臺幣（
    下同）5000元之價格，販賣並交付2公克甲基安非他命予林
    宏泉，並當場收取其中4500元價金，剩餘500元價金林宏泉
    賒欠尚未交付。㈡林宏泉於110年4月19日因違反毒品危害防
    制條例案件為警查獲，並供稱係向李宗達購得甲基安非他命
    ，為配合警方查緝毒品來源，遂於110年4月20日下1時26分
    許起，使用其手機內之通訊軟體「LINE」傳送訊息予李宗達
    ，稱「你在幹嘛」、「2個有嗎」等語後，李宗達即知悉林
    宏泉要向其購買2公克甲基安非他命，回稱：「五個也有」
    、「七個也有」、「十個也有」等語，林宏泉回稱：「不用
    哪麼多，先拿2個，順便把上次欠你的500元還你」等語，李
    宗達乃回稱：「嗯嗯，約晚一點，大概四點」、「我過去」
    等語，約定進行交易後，李宗達即於同日下午3時58分許，
    前往臺中市○區○○○路000號「浪琴文創旅館」803號房，現場
    向林宏泉告知1公克甲基安非他命漲價成3000元、2公克要販
    售6000元後，將甲基安非他命2包（毛重各1.09、1.01公克
    ，驗餘淨重分別為0.7126公克、0.8105公克）販賣並交付予
    林宏泉，並向林宏泉收取購毒價金6000元（扣案後已發還林
    宏泉）後，當場遭埋伏之警方逮捕，此次交易因林宏泉自始
    欠缺購毒真意而不遂，並扣得上開第二級毒品甲基安非他命
    2包及販毒聯絡用手機1支，而查悉上情。
二、案經臺灣臺中地方檢察署檢察官指揮臺中市政府警察局第六
    分局偵查起訴。
    理    由
一、證據能力：
    按被告以外之人於審判外之陳述，雖不符刑事訴訟法第159
    條之1至第159條之4之規定，然經當事人於審判程序同意作
    為證據，法院審酌該言詞陳述作成時之情況，認為適當者，
    亦得為證據；當事人、代理人或辯護人於法院調查證據時，
    知有刑事訴訟法第159條第1項不得為證據之情形，而未於言
    詞辯論終結前聲明異議者，視為有前項之同意，刑事訴訟法
    第159條之5定有明文。本案下列所引用被告李宗達本人以外
    之人於審判外之陳述，並無符合刑事訴訟法第159條之1第1
    項規定之情形，且被告、辯護人及公訴人於本院依法調查上
    開證據之過程中，已明瞭其內容，而足以判斷有無刑事訴訟
    法第159條第1項不得為證據之情事，惟並未對證據能力表示
    異議，本院審酌上開陳述作成時之情況，並無違法取證之瑕
    疵，認以之作為證據為適當，揆諸上開規定，應具有證據能
    力。另卷附之非供述證據部分，均不涉及人為之意志判斷，
    與傳聞法則所欲防止證人記憶、認知、誠信之誤差明顯有別
    ，核與刑事訴訟法第159條第1項之要件不符。上開證據既無
    違法取得之情形，且經本院依法踐行調查證據程序，自應具
    有證據能力，合先敘明。 
二、得心證之理由：
　㈠上開犯罪事實業據被告於偵查及本院審理中均自白不諱，核
    與證人林宏泉之證述相符，並有臺中市政府警察局第六分局
    偵查隊110年4月20日於臺中市○區○○○路000號搜索資料（受
    執行人：李宗達）：含搜索扣押筆錄、扣押物品目錄表、扣
    押物品收據、現場照片6張、110年4月20日李宗達手機翻拍
    照片8張、林宏泉手機翻拍照片6張、贓物認領保管單
    （林宏泉簽名）、林宏泉與暱稱「Lion」LINE對話紀錄截圖
    2張（見110年度偵字第14169號卷第55至61頁、第83至86頁
    、第97至103頁、第115頁、第219至220頁），復有被告所持
    用之IPHONE手機（插用門號0000000000號SIM卡）1支及疑似
    甲基安非他命毒品之晶體2包扣案可稽。且該晶體2包經送衛
    生福利部草屯療養院鑑驗結果，確均含有第二級毒品甲基安
    非他命成分（驗前淨重分別為0.7192公克、0.8157公克，驗
    餘淨重分別為0.7126公克、0.8105公克，總驗餘淨重1.5231
    公克），此有衛生福利部草屯療養院110年5月5日草療鑑字
    第1100400474號鑑驗書存卷可憑（見同上卷第221頁），足
    見被告之自白與事實相符，堪可採信。 
  ㈡按販賣毒品之所謂販賣行為，須行為人主觀上有營利意圖，
    且客觀上有販入或賣出毒品行為，即足構成，至於實際上是
    否已經獲利，則非所問；必也始終無營利之意思，而以原價
    或低於原價有償讓與他人，方難謂為販賣行為，而僅得以轉
    讓罪論處（最高法院93年度台上字第1651號判決意旨參照）
    。另按毒品本無一定之公定價格，且可任意增減分裝之份量
    ，而每次買賣之價格，或隨供需雙方之資力、關係之深淺、
    需求之數量、貨源之充裕與否、販賣者對於資金之需求程度
    ，以及政府查緝之態度，進而為各種不同之風險評估，而為
    機動性之調整，是其價格標準，自非一成不變，且販賣者從
    各種「價差」或「量差」或「純度」謀取利潤方式，亦有差
    異，然其所圖利益之非法販賣行為目的，則無二致。而一般
    民眾普遍認知毒品非法交易，向為政府查禁重罰，衡諸常情
    ，倘非有利可圖，絕無平白甘冒被查獲重罰風險之理，從而
    ，舉凡其有償交易，除足反證其確另基於某種非圖利本意之
    關係外，通常尚難因無法查悉其買進、賣出之差價，而推諉
    無營利之意思，或阻卻販賣犯行之追訴。被告本案販賣第二
    級毒品甲基安非他命之利得為每公克500至1000元等情，此
    經被告供述在卷（見本院卷第429頁），被告主觀上係基於
    營利之販賣意圖至明。
  ㈢綜上所述，本案事證明確，被告犯行洵堪認定，應予依法論
    科。 
三、論罪科刑：
　㈠按於俗稱「釣魚」或「誘捕偵查」之情形，因毒品購買者為
    協助警察辦案佯稱購買，而將販賣者誘出以求人贓俱獲，因
    其無實際買受之真意，且在警察監視之下伺機逮捕，事實上
    亦不能真正完成買賣，則該次行為，僅能論以販賣未遂（最
    高法院100年度台上字第4498號判決意旨參照）。另行為人
    如原即有販賣毒品營利之犯意，雖因經警設計誘捕，致實際
    上不能完成毒品交易，然因其原即具有販賣毒品之意思，客
    觀上又已著手於販賣行為，仍應論以販賣毒品未遂罪（最高
    法院102年度台上字第3427號判決意旨參照）。 
　㈡核被告如犯罪事實欄一、㈠所為，係犯毒品危害防制條例第4
    條第2項之販賣第二級毒品罪；如犯罪事實欄一、㈡所為，係
    犯同條第6項、第2項之販賣第二級毒品未遂罪。其持有第二
    級毒品之低度行為，均為販賣之高度行為所吸收，不另論罪
    。又被告所為上開2次犯行，犯意各別、行為互殊，應予分
    論併罰。併辦意旨與上開經起訴之犯罪事實為同一社會事實
    ，本院自得併予審理。 
　㈢刑之加重減輕事由：
　　⒈被告就犯罪事實欄一、㈡所示犯行已著手實施販賣第二級
　　  毒品之構成要件行為，因係證人林宏泉配合警方偵查，無
　　  實際買受之真意，事實上並不能真正完成買賣毒品之行為
　　  ，為未遂犯，業如前述，爰依刑法第25條第2項規定，按
　　  既遂犯之刑減輕其刑。
　　⒉被告於110年4月20日為警查獲本案後，即供稱其所販賣之
      第二級毒品甲基安非他命來源為同案被告王繼緯，而指認
      王繼緯於110年4月間販賣第二級毒品予其之犯行，經檢警
      循線追查後加以破獲，同案被告王繼緯所涉販賣第二級毒
      品犯行，亦經臺灣臺中地方檢察署以110年度偵字第14042
      號等提起公訴在案，此觀被告110年4月21日警詢筆錄及上
      開起訴書即明（見110年度偵字第14169號卷第28至29頁，
      本院卷第9至21頁），並有李宗達提供與王繼緯（LINE暱
      稱荷蘭仔）110年4月5日、10日、17日對話紀錄截圖存卷
      可參（見110年度偵字第14042號卷第85至93頁），是被告
      供出其販賣第二級毒品犯行之毒品來源後已經檢警破獲，
      自應依毒品危害防制條例第17條第1項規定，就被告本案
      販賣第二級毒品既、未遂犯行均減輕或免除其刑。惟審酌
      被告所為販賣第二級毒品犯行影響社會治安甚鉅，不宜輕
      縱，爰僅依上開條例之規定予以減輕其刑（依刑法第66條
      之規定同時有免除其刑之規定者，其減輕得減至3分之2）
      ，而不予免除其刑。
　　⒊毒品危害防制條例第17條第2項規定：「犯第4條至第8條
　　  之罪，於偵查及歷次審判中均自白者，減輕其刑」。經查
　　  ，被告於偵查及本院準備程序及審理時，對於本件販賣第
　　  二級毒品既、未遂犯行均坦認不諱，堪認於偵查及歷次審
　　  判中均已自白，應依毒品危害防制第17條第2項規定，減
　　  輕其刑。
　　⒋綜上，就被告所為販賣第二級毒品既遂犯行部分，應依毒
　　  品危害防制條例第17條第1項之規定先予減輕其刑後，再
　　  依同條第2項之規定遞減輕其刑；就被告所為販賣第二級
　　  毒品未遂犯刑部分，應依毒品危害防制條例第17條第1項
      之規定先予減輕其刑後，再依刑法第25條第2項及毒品危
      害防制條例第17條第2項之規定遞減輕其刑。
  ㈣爰審酌被告明知第二級毒品足以危害人體，竟仍漠視法令禁
    制，僅為牟取個人不法之利益再為本案犯行。其販賣之行為
    非但助長毒品流通，更戕害他人身心健康，長期使用會產生
    耐受性及心理依賴性，不易戒除，已對社會治安造成威脅。
    再考量其犯後坦承犯行之態度，酌以其販賣第二級毒品之次
    數及數量，兼衡被告自陳之智識程度及生活狀況（見本院卷
    第474頁）等一切情狀，量處如主文所示之刑，並定其應執
    行之刑，以資懲儆。
　㈤至辯護意旨另以：被告與證人林宏泉交易之數量甚少，獲利
    亦微，相較於販賣大量毒品、嚴重危害國人身體健康之大盤
    交易者或毒梟言，犯罪情節較為輕微，有情堪憫恕之事由，
    請依刑法第59條之規定酌減其刑云云。按量刑固屬法院自由
    裁量之職權，然仍應受比例、罪刑相當原則等法則之拘束，
    並非可恣意為之，致礙及公平正義之維護，必須兼顧一般預
    防之普遍適應性與具體個案特別預防之妥當性，始稱相當。
    刑法第59條之酌量減輕其刑，必須犯罪另有特殊之原因與環
    境等等，在客觀上足以引起一般同情，認為即予宣告法定低
    度刑期尤嫌過重者，始有其適用（最高法院51年台上字第89
    9號判例、77年度台上字第4382號判決意旨參照）。本院考
    量第二級毒品對社會秩序及國民健康危害甚鉅，被告為智識
    健全之人，對政府嚴格查緝販賣毒品之行為，自無不知之理
    ，竟仍為本案犯行，嚴重影響社會治安，參以被告所犯毒品
    危害防制條例第4條第2項販賣第二級毒品罪之法定本刑為「
    無期徒刑或10年以上有期徒刑」，其犯行經依毒品危害防制
    條例第17條第1項、第2項遞減輕其刑，及就販賣未遂部分依
    刑法第25條第2項遞減輕其刑後，法定可量處之最低刑度已
    屬非重，本院審酌被告一切情狀，實難認有何客觀上足以引
    起一般同情之顯可憫恕或予以宣告法定最低度刑期猶嫌過重
    之情形存在，核無再行適用刑法第59條規定減輕其刑之餘地
    ，併予敘明。又被告經本院諭知之應執行刑已逾2年，無從
    為緩刑之宣告，亦併此指明。  
四、沒收方面： 
  ㈠按查獲之第一、二級毒品及專供製造或施用第一、二級毒品
    之器具，不問屬於犯人與否，均沒收銷燬之，為毒品危害防
    制條例第18條第1項前段所明定。本件被告遭逮捕時所扣得
    之第二級毒品甲基安非他命共2包（驗餘總淨重1.5231公克
    ），係被告本案販賣第二級毒品未遂犯行查獲之第二級毒品
    ，不問屬於犯人與否，均應依毒品危害防制條例第18條第1
    項前段規定宣告沒收銷燬；另用以盛裝上開甲基安非他命之
    包裝袋共2只，均與其內之甲基安非他命粉末難以完全析離
    ，業經法務部調查局以93年3月19日調科壹字第09300113060
    號函函示在案，自應視同為毒品，併依毒品危害防制條例第
    18條第1項前段規定，宣告沒收銷燬之。
  ㈡扣案之IPHONE手機（插用門號0000000000號SIM卡）1支，係
    被告所有供其為本案各次販賣第二級毒品既、未遂犯行所用
    之物，業據被告供明在卷（見本院卷第470頁），應依毒品
    危害防制條例第19條第1項規定，併予宣告沒收。
　㈢被告如附表編號1所示販賣毒品已實際取得之價金4500元，性
    質屬於被告之犯罪所得，並經其於偵查中全部繳回，有臺灣
    臺中地方檢察署扣押物品清單、贓證物款收據、被告／第三
    人自動繳交犯罪所得通知書各1份在卷可稽（見110年度查扣
    字第716號卷第9至11頁），是就前開犯罪所得應依刑法第38
    條之1第1項前段規定，於被告如附表編號1犯行項下予以宣
    告沒收。至就該次犯行被告尚未取得之價金500元部分，則
    無需為沒收或追徵價額之諭知。 
　㈣至被告於其居所內另經扣案之第二級毒品甲基安非他命1包（
    驗餘淨重為6.4826公克）係其施用所餘；另吸食器1組及磅
    秤1個亦係供其施用第二級毒品所用之物，業據被告供明在
    卷（見本院卷第470頁），且無其餘積極證據足認與其本案
    犯行有關，自無從併予宣告沒收或沒收銷燬之，併此敘明。
      
據上論斷，應依刑事訴訟法第299條第1項前段，毒品危害防制條
例第4條第2項、第6項、第17條第1項、第2項、第18條第1項前段
、第19條第1項，刑法第11條、第25條第2項、第51條第5款、第3
8條之1第1項前段，判決如主文。
本案經檢察官洪佳業提起公訴及移送併辦，檢察官溫雅惠到庭執
行職務。 
中　　華　　民　　國　　110 　年　　11　　月　　11　　日
                    刑事第十四庭審判長法  官  黃司熒
　　　　　　　　　
　　　　　　　　　                    法  官  許慧珍
　　　　　　　　　
　　　　　　　　　                    法  官  田雅心
以上正本證明與原本無異。
如不服本判決應於收受判決後20日內向本院提出上訴書狀，並應
敘述具體理由；其未敘述上訴理由者，應於上訴期間屆滿後20日
內向本院補提理由書（均須按他造當事人之人數附繕本）「切勿
逕送上級法院」。
                                      書記官  林雅慧
中　　華　　民　　國　　110 　年　　11　　月　　11　　日
附錄本案論罪科刑法條全文：
毒品危害防制條例第4條
製造、運輸、販賣第一級毒品者，處死刑或無期徒刑；處無期徒
刑者，得併科新臺幣3千萬元以下罰金。
製造、運輸、販賣第二級毒品者，處無期徒刑或10年以上有期徒
刑，得併科新臺幣1千5百萬元以下罰金。
製造、運輸、販賣第三級毒品者，處7年以上有期徒刑，得併科
新臺幣1千萬元以下罰金。
製造、運輸、販賣第四級毒品者，處5年以上12年以下有期徒刑
，得併科新臺幣5百萬元以下罰金。
製造、運輸、販賣專供製造或施用毒品之器具者，處1年以上7年
以下有期徒刑，得併科新臺幣150萬元以下罰金。
前五項之未遂犯罰之。

【附表】
編號 犯行 宣告刑 1 犯罪事實欄一、㈠ 李宗達販賣第二級毒品，處有期徒刑貳年，扣案之IPHONE手機壹支（含門號0000000000號SIM卡壹枚）及犯罪所得新臺幣肆仟伍佰元均沒收。 2 犯罪事實欄一、㈡ 李宗達販賣第二級毒品未遂，處有期徒刑壹年，扣案之第二級毒品甲基安非他命貳包（總驗餘淨重壹點伍貳參壹公克，含包裝袋貳只）均沒收銷燬，扣案之IPHONE手機壹支（含門號0000000000號SIM卡壹枚）沒收。